【裁判字號】    89,簡上,219
【裁判日期】    900307
【裁判案由】    清償債務
【裁判全文】
臺灣高雄地方法院民事判決  八十九年度簡上字第二一九號
    上  訴  人  甲○○
    訴訟代理人  孫志鴻律師
    被上訴人    乙○○      住.
    訴訟代理人  莊進祥律師
右當事人間請求清償債務事件，上訴人對於中華民國八十九年月二十四日本院高雄簡
易庭八十九年度雄簡字第六三六號第一審判決提起上訴，本院判決如左：
    主  文
上訴駁回。
第二審訴訟費用由上訴人負擔。
    事  實
甲、上訴人方面：
一、聲明：求為判決（一）原判決廢棄。（二）被上訴人在第一審之訴駁回。
二、陳述：除與原審判決書所載者相同茲予引用外，補稱：
（一）被上訴人自八十四年一月五日起陸續向上訴人借款，並分別簽發本票予上訴人
      ，嗣被上訴人向上訴人表示續借時，被上訴人又再另行簽發本票，向上訴人換
      回舊票，且其間之利息亦均是由被上訴人交付現金予上訴人，雖其後表示係為
      訴外人林朝榮及蕭素英夫婦調借款項並接受蕭林二人另行簽發之本票，惟因被
      告與蕭林二人素昧平生，為確保債權，遂由以被上訴人所簽發之本票以為擔保
      ，至林蕭二人還款為止，足證被上訴人確負保證責任，惟被上訴人事後否認，
      但業經本院八十九年簡上字第一二六號判決認定為真。
（二）系爭本票係八十五年七月十八日到期日，票面金額為二十萬元之本票債務，被
      上訴人並未清償，因被上訴人還款時，皆會取回開立之本票，此由被上訴人尚
      欠上訴人另筆二十萬元，至今亦尚未還款，上訴人亦向本院聲請本票裁定，足
      證被上訴人尚未清償系爭本票債務。
（三）被上訴人曾多次向上訴人借款，皆表示其友人需要周轉，證人林朝榮亦不知兩
      造間借款情形，且為被上訴人之好友，證詞難免偏頗，前審判決竟率而認定系
      爭本票債務業已清償，顯屬違誤。
（四）上訴人於八十六年十一月五日聲請本票准予強制執行，被上訴人抗告經駁回，
      上訴人已於八十六年十二月二十九日聲請強制執行，經本院八十七年執字第一
      八二號執行命令扣押被上人於高雄市政府民政局第三科薪水，系爭本票票款全
      部扣薪清償完畢，被上訴人提起確認債權不存在之訴，應於接到裁定後二十日
      內提起，而被上訴人竟逾期提起，依法又請求返還被扣押之薪水二十二萬六千
      零三十一元，非有理由。
三、證據：援用原審之立證方法，另提出本票影本等為證。
乙、被上訴人方面：
一、聲明：求為判決駁回上訴。
二、陳述：除與原審判決書所載者相同茲予引用外，補稱：
（一）上訴人持有被上訴人於八十五年六月十八日所簽發，票號二五七四四七號，到
      期日八十五年七月十八日，面額二十萬元之本票（下稱系爭本票）一紙之債權
      ，業由訴外人林朝榮之配偶蕭素英於八十五年七月二十日經由高雄區中小企業
      銀行鹽埕分行電二十萬元至上訴人於高雄市第十信用合作社四維分社000
      0000000000帳戶內，是上訴人對被上訴人此票據債權業已消滅，詎
      上訴人竟又持本票向本院聲請准予強制執行，再經本院八十七年執字第一八二
      號、八十八年執字第二九九號強制執行收取被上訴人服務於高雄市政府民政局
      所應領取之薪資及各種金共二十二萬六千零三十一元，被上訴人向本院請求
      確認本票債權不存在，經本院八十七年雄簡字第五五二號及八十七年簡上字第
      三一四號判決被上人勝訴確定前開本票債權不存在，因此上訴人收取二十二萬
      六千零三十一元之事實，顯為不當得利，被上訴人依民法第一百七十九條規定
      請求返還不當得利，於法自屬有據。
三、證據：援用原審之立證方法。
丙、本院依職權調八十七年執字第一八二號、八十八年執字第二九九號強制執行卷。
    理  由
一、被上訴人起訴主張上訴人以其所簽發發票日民國八十五年六月十八日，票號二五
    七四四七號，面額二十萬元之本票乙紙，向本院聲請准予以八十六年度票字第一
    五三九五號強制執行，上訴人並持前開裁定向本院聲請強制執行，經扣押收取被
    上訴人所任職之高雄市政民政局每月應領薪津三分之一及工作獎金、年終獎金、
    考核獎金、績效獎金四分之三，自八十七年二月三日起至八十八年二月五日止，
    累計扣款二十二萬六千零三十一元，惟上訴人所持系爭本票業經被上訴人提起確
    認本票債權不存在之訴獲勝訴判決確定，上訴人所用為扣薪執行名義之本票債權
    對被上訴人自屬不存在，而上訴人業經強制執行程序收取扣薪共二十二萬餘元，
    其受領上開款項自屬不當利得，爰依法請求上訴人返還前開款項及法定遲延利息
    。上訴人則就其依強制執行程序經扣薪收取前開款項及系爭本票業經判決被上訴
    人訴請確認債權不存在確定等事實，均不爭執，惟以被上訴人簽發系爭本票係為
    其友人林朝榮夫妻之借款負保證責任，而系爭本票之款項並未清償等語，資為抗
    辯。
二、本件被上訴人主張上訴人以系爭本票向本院聲請強制執行並經裁定准許，上訴人
    復持本票裁定聲請強制執行，扣押收取被上訴人任職之高雄市政府民政局薪資，
    自八十七年二月三日起至八十八年二月五日止，共收取二十二萬六千零三十一元
    ，惟嗣後被上訴人就系爭本票提起確認本票債權不存在之訴並獲判勝訴判決確定
    等情，業據被上訴人於原審提出本院八十六年度票字第一五三九五號民事裁定、
    八十七高嘉民瑞八十七執字第一八二號執行命令、八十八高敬瑞八十八執字第二
    九九號執行命令、八十七年度雄簡字第五五二號民事判決、八十七年度簡上字第
    三一四民事判決、收據等件為證，復經本院調八十七年執字第一八二號、八十八
    年執字第二九九號強制執行卷核閱屬實，而上訴人亦不爭執其真正，雖以前揭情
    詞置辯。惟查，本件上訴人所執以為執行名義之系爭本票，經歷審認定業由訴外
    人蕭素英清償消滅而予確認系爭本票債權不存在並告確乙節，此有本院八十七年
    度雄簡字第五五二號、八十七年度簡上字第三一四民事判決書在卷可稽，上訴人
    所辯系爭本票債權仍未清償而尚存在云云自屬無據，而上訴人持為執行義以強制
    執行依據之系爭本票債權對被上訴人既屬不存在，上訴人依執行程序所收取之扣
    薪款項，其法律上原因已不存在，自屬因而受有不當利得，依法應予返還。
三、綜上所述，被上訴人因而基於不當得利之法律關係，請求上訴人給付二十二萬六
    千零三十一元，及自八十八年十二月十六日起至清償日止，按週年利率百分之五
    計算之法定遲延利息，依法即屬正當有據，應予准許。原審因而為被上訴人勝訴
    之判決，核其認事用法，均無違誤，上訴人仍執陳詞指摘原判決不當，求為廢棄
    改判，其上訴無理由，應予駁回。
據上論結：本件上訴為無理由，依民事訴訟法第四百三十六條之一第三項、第四百四
十九條第一項、第七十八條，判決如主文。
中      華      民      國    九十      年      三      月      七      日
                              臺灣高雄地方法院民事第二庭
~B審判長法官  陳明富
~B法      官  吳文婷
~B法      官  林玉心
右為正本係照原本作成。
本判決不得上訴。
中      華      民      國    九十      年      三      月      七      日
~B法院書記官  鄭裕一


司法院資訊處製作；財團法人民間司法改革基金會備份。
